臺灣高等法院刑事判決　　　　　　　　93年度上易字第1620號
上　訴　人　甲○○
即　被　告
選任辯護人　包漢銘律師
上列上訴人因家暴傷害等案件，不服臺灣宜蘭地方法院93年度易
字第223號，中華民國93年8月12日第一審判決（起訴案號：臺灣
宜蘭地方法院檢察署93年度偵字第690號、第1283號），提起上
訴，本院判決如下：
    主  文
原判決關於甲○○部分撤銷。
甲○○又連續損壞他人之門鎖，足以生損害於他人，累犯，處罰
金壹仟元，如易服勞役，以參佰元折算壹日，螺絲起子乙支沒收
；又傷害人之身體，累犯，處罰金伍仟元，如易服勞役，以參佰
元折算壹日；應執行罰金陸仟元，如易服勞役，以參佰元折算壹
日，螺絲起子乙支沒收。
    事  實
一、甲○○於民國（下同）八十六年間因偽造有價證券案件經本
    院判處有期徒刑三年二月確定，又於八十八年間因竊盜罪經
    台灣板橋地方法院判處有期徒刑三月確定，兩案經接續執行
    合併計算刑期後，於八十八年十一月三十日假釋（甲○○因
    另犯違反台灣地區與大陸地區人民關係條例案件，經判處罰
    金新台幣三萬元確定，因執行易服勞役而於八十九年一月二
    日出監），所餘刑期縮短後至九十年十一月十三日屆滿，未
    經撤銷假釋。
二、甲○○與乙○○（原名李福全）係兄弟。甲○○曾在乙○○
    之鐵皮屋內居住多時，至九十年十一月間隨其父李蒼樺遷居
    他處，該鐵皮屋則由乙○○管領使用。嗣因李蒼樺不願與甲
    ○○同住，甲○○因遂欲搬回該鐵皮屋內居住。惟因甲○○
    與乙○○間因分析家產問題已有不睦，且無鑰匙無法進入，
    甲○○即基於毀損之概括犯意，於九十二年十一月七日下午
    三時許，攜帶其所有之螺絲起子一把，先將該鐵皮屋冷氣窗
    口之鐵板撬損後進入，旋又於當日下午四時許，使用上開螺
    絲起子將鐵皮屋之門鎖撬壞拆除，欲換裝新鎖，均足以生損
    害於乙○○；適乙○○自外返家，見狀即責問甲○○並發生
    口角爭執，進而互毆，甲○○又另行基於傷害之犯意，持該
    螺絲起子攻擊乙○○，致乙○○受有左下頷部、左下頸部、
    左前腋部、左上臂等處擦傷之傷害，甲○○亦受有左眼瘀青
    之傷害（未據甲○○提出告訴）。
三、案經乙○○訴由宜蘭縣警察局礁溪分局報請臺灣宜蘭地方法
    院檢察署檢察官偵查起訴。
    理  由
一、訊據上訴人即被告甲○○對前揭事實經過固不諱言，惟另辯
    稱該鐵皮屋係其母生前所蓋，其曾與父、母居住該處，且該
    屋基地本分與被告所有，該處原本並為鰻魚池，依約定兄弟
    均可共用，其有權居住，及其遭乙○○毆打，手中所持螺絲
    起子係不慎劃傷乙○○等語。經查：
  (1)被告於前揭時地，持螺絲起子損壞鐵皮屋之冷氣窗口鐵板進
    入屋內，再持螺絲起子損壞拆除門鎖等事實，業為被告迭於
    警訊、偵查、及審理中坦承不諱，核與告訴人乙○○及證人
    即被告之父李蒼樺證述之情節相符，並有現場照片可稽。又
    該鐵皮屋與告訴人乙○○居住之踏踏路九十六之一號房屋相
    通，目前係由告訴人當倉庫使用等情，亦據告訴人及證人李
    蒼樺供述一致，該鐵皮屋自屬告訴人管領使用無訛。被告在
    未經告訴人同意之情形下，擅自以螺絲起子損壞該鐵皮屋冷
    氣窗口之鐵板及門鎖，自均足以生損害於告訴人。
  (2)被告甲○○持螺絲起子傷害告訴人部分之犯行，業經告訴人
    乙○○指訴綦詳，告訴人係受有左下頷部、左下頸部、左前
    腋部、左上臂等處擦傷，復有杏和醫院出具之診斷證明書一
    紙附卷可參，被告對告訴人所受之前開傷勢係遭其持用之螺
    絲起子劃傷乙節亦不諱言，自堪認告訴人之指訴與事實相符
    。至於被告雖辯稱係遭告訴人毆打，而不慎劃傷告訴人云云
    ，然而被告所受之傷害僅有左眼瘀青乙處，告訴人之傷勢則
    分佈在左下頷部、左下頸部、左前腋部、左上臂等多處，顯
    非因被告之抵擋防禦所致，而應係遭被告主動攻擊所造成，
    被告所辯無非卸責之詞，自無足採。
  (3)綜上所述，本案事證明確，被告之犯行應堪認定。
二、核被告所為，係犯刑法第二百七十七條第一項、及第三百五
    十四條之罪。被告前後二次毀損犯行，時間緊接，方法相同
    ，均係觸犯犯罪構成要件相同之罪名，顯係基於概括犯意為
    之，應依連續犯之規定，以情節較重之毀損門鎖罪論以一罪
    ，並依法加重其刑。被告所犯上開二罪，犯意各別，行為互
    殊，犯罪構成要件亦不相同，應分論併罰。被告於八十六年
    間因偽造有價證券案件經本院判處有期徒刑三年二月確定，
    又於八十八年間因竊盜罪經台灣板橋地方法院判處有期徒刑
    三月確定，兩案經接續執行合併計算刑期後，於八十八年十
    一月三十日假釋（被告因另犯違反台灣地區與大陸地區人民
    關係條例案件，經判處罰金新台幣三萬元確定，因執行易服
    勞役而於八十九年一月二日出監），所餘刑期縮短後至九十
    年十一月十三日屆滿，未經撤銷假釋，有本院被告全國前案
    紀錄表可徵，其於五年以內再犯有期徒刑以上之上開二罪，
    均應依累犯規定加重其刑。
三、原判決對被告予以論科，固非無見。然查：(1)被告係累犯，
    已如前述，原審未論以累犯並加重其刑，顯有不當。(2)本案
    不能證明被告另犯有侵入住宅罪（詳如後述），原判決不查
    ，認被告所犯毀損罪部分另牽連犯有刑法第三百零六條第一
    項之罪，亦有未合。(3)前開螺絲起仔係被告所有供犯罪所用
    之物，原判決未予沒收，亦未說明不予沒收之理由，理由自
    欠完備。被告詞提起上訴，否認犯罪，關於侵入住宅部分為
    有理由，至於毀損及傷害部分雖無理由，然原判決既有可議
    ，自屬無法維持，應由本院將原判決關於被告部分撤銷，另
    為適法之諭知。爰審酌被告與告訴人本屬近親關係，因細故
    而起爭執，竟為前述之犯行，犯罪動機可議，其所生之損害
    尚屬輕微，及被告於案發後能坦承部分事實經過，及被告之
    素行、生活狀況、智識程度等一切情狀，分別量處如主文第
    二項所示之刑，並諭知易服勞役之折算標準，並定其應執行
    之刑。
四、前開螺絲起子係被告所有供犯罪所用之物，雖未扣案，然不
    能證明已經滅失而不存在，爰在被告所犯毀損罪下宣告沒收
    。
五、公訴意旨另以：被告於前揭時、地，攜帶螺絲起子破壞鐵皮
    屋冷氣窗口之鐵板，侵入屋內等情，因認被告另涉有刑法第
    三百零六條第一項之罪嫌。被告則堅決否認有前開犯行，辯
    稱其有權居住該處等語。經查：(1)證人李蒼樺於原審中先證
    稱該屋係其所蓋，隨後又證稱該屋係其太太所蓋等語（原審
    卷第六十七、六十八頁），核與被告所辯情節較為相符，告
    訴人指稱該鐵皮屋為其所蓋等語，則無補強證據證明與事實
    相符。(2)踏踏路九十六之一號房屋（不含鐵皮屋）及基地即
    宜蘭縣礁溪鄉○○段58之2號土地，固係由被告及其父李蒼
    樺分別出售予告訴人乙○○，有賣渡書及契約書影本可按（
    原審卷第三十四頁至三十五頁）。惟查該58之2號土地、及
    隔鄰之58之1號、58之3號兩筆「養」地，原均係由58號土地
    分割而來，而該58號土地原先係約定分由被告所有，另約定
    鰻魚池、豬舍、廚房、廚具、耕耘機屬於公用，亦有被告兄
    弟與其父共同訂立之「祖產過房書」影本可稽（偵字第六九
    ０號卷第二十七頁），而系爭鐵皮屋座落位置在踏踏路九十
    六之一號房屋（基地58之2號土地）隔鄰之58之3號養地上，
    亦有卷附之地籍圖可憑，告訴人亦陳稱該鐵皮屋蓋在58 之3
    號地上，該處以前是養鰻之用等語（原審卷第七十六、七十
    七頁），堪信該鐵皮屋係座落於「祖產過房書」第八條所指
    被告兄弟公用之「鰻魚池」位置。再查該鐵皮屋應係被告之
    母生前所搭建，已如前述，而被告前曾陪同其父、母長期居
    ，證人即被告之父李蒼樺亦證稱：被告在該處出出入入，被
    告認為房子（鐵皮屋）是他的等語（原審卷第七十一頁）。
    故依據前述被告兄弟間原先之約定、該處土地及系爭鐵皮屋
    之興建、使用等情形綜合以觀，可見被告主觀上始終認為其
    係有權使用該鐵皮屋。則被告事後之自行進入該鐵皮屋，自
    無無故侵入他人住宅之犯罪故意可言，亦與刑法第三百零六
    條第一項所定「無故」侵入他人住宅之犯罪構成要件不盡相
    符，不能遽以該罪相繩。(3)惟因公訴人認此部分與前開毀損
    部分有牽連犯之裁判上一罪關係，爰不另為無罪之諭知。
據上論斷，應依刑事訴訟法第三百六十九條第一項項前段、第三
百六十四條、第二百九十九條第一項前段、刑法第二百七十七條
第一項、第三百五十四條、第五十六條、第四十七條、第三十八
條第一項第二款、第四十二條第二項、第五十一條第七款、罰金
罰鍰提高標準條例第一條前段、第二條，判決如主文。
本案經檢察官羅榮乾到庭執行職務。
中　　華　　民　　國　　94　　年　　3 　　月　　31　　日
　　　　　　　　　刑事第二十二庭審判長法　官  黃瑞華
　　　　　　　　　　　　　　　　　　  法　官  陳憲裕
　　　　　　　　　　　　　　　　　　  法　官  宋  祺
以上正本證明與原本無異。
不得上訴。
                                      書記官  蔡慧娟
中　　華　　民　　國　　94　　年　　4　　月　　4   　　日
